臺灣士林地方法院刑事判決
上　訴　人　謝朝正
即　被　告
上列上訴人即被告因犯竊盜案件，不服本院中華民國99年11月
30日99年度湖簡字第495 號第一審簡易判決（聲請簡易處刑案號
：99年度偵字第14755 號），提起上訴，本院第二審合議庭認應
改依通常程序並為第一審判決如下：
    主  文
原判決撤銷。
謝朝正無罪。
    理  由
一、公訴意旨：被告謝朝正基於為自己不法所有之意圖，於民國
    （下同）97年5 月11日15時30分許，在臺北縣淡水鎮○○路
    旁，趁蕭敏宏所有之車牌號碼BA-0569 號自用小客車（下簡
    稱系爭車輛）停置該處之際，以不明方式，竊取該車及其內
    財物PDA 衛星導航1 臺、現金新臺幣3,000 元等得手，旋即
    離去。嗣經警於97年5 月16日20時許，在臺北縣三重巿進安
    街施工處前尋獲該車，並在遺留於該車內右前踏墊上之飲料
    罐吸管，採集檢體送臺北縣政府警察局鑑識中心鑑驗比對，
    發現與被告DNA-STR 型別相同，而查悉上情，因而認被告涉
    犯刑法第320 第1 項之普通竊盜罪嫌。
二、按犯罪事實應依證據認定之，無證據不得認定其犯罪事實；
    不能證明被告犯罪者，應諭知無罪之判決，刑事訴訟法第15
    4 條第2 項、第301 條第1 項分別定有明文。又按刑事訴訟
    法第161 條第1 項規定檢察官就被告犯罪事實，應負舉證責
    任，並指出證明之方法。對於其所訴之被告犯罪事實，應負
    提出證據及說服之實質舉證責任，倘所提出之證據，不足為
    被告有罪之積極證明，或其闡明之證明方法，無從說服法官
    以形成被告有罪之心證，基於無罪推定之原則，自應為被告
    無罪判決之諭知。而所謂認定犯罪事實之證據，係指足以認
    定被告確有犯罪行為之積極證據而言，如未發現相當證據，
    或證據不足以證明，自不能以推測或擬制之方法，以為裁判
    基礎（最高法院40年臺上字第86號判例要旨參照）。次按事
    實審法院對於證據之取捨，依法雖有自由判斷之權，然積極
    證據不足證明犯罪事實時，被告之抗辯或反證縱屬虛偽，仍
    不能以此資為積極證據應予採信之理由（最高法院30年度上
    字第482 號判例參照）。
三、公訴意旨認被告涉犯竊盜被害人蕭敏宏所有之系爭車輛及其
    內財物等情，無非以被告於本案警偵訊所為供述，與其於另
    案即臺灣板橋地方法院檢察署97年度偵字第28626 號、98年
    度他字第4753號、98年度字第29892 號偵查中、臺灣板橋地
    方法院98年度易字第3217號、臺灣高等法院99年度上易字第
    533 號審理中之供述，前後矛盾，有違常情，被害人蕭敏宏
    於警詢指述系爭車輛及其內財物遭竊，在查獲之系爭車輛上
    採集之飲料罐吸管，經臺北縣政府警察局鑑定結果核與被告
    之DNA-STR 型別相同，另有刑案現場照片以及證人蔡長杰、
    陳勝龍、蔡明道、潘巧凌於臺灣板橋地方法院檢察署97年度
    偵字第28626 號、98年度他字第3940號、第4753號及證人吳
    典其於本案偵查中之證詞為其主要論據，惟被告自始矢口否
    認犯行，堅稱：其無駕駛執照，對於開車只略懂皮毛，在道
    路行駛困難，因無交通工具，通常搭乘大眾運輸或朋友車輛
    ，可能在不知情之狀況下，搭乘朋友車輛而將飲料吸管遺留
    在系爭車輛內，案發時間正值被告上班時間等語。
四、程序方面：（僅就被告爭執部分論述如下）
（一）按證人、鑑定人依法應具結而未具結者，其證言或鑑定意
      見，不得作為證據。又被告以外之人於偵查中向檢察官所
      為之陳述，除顯有不可信之情況者外，得為證據；刑事訴
      訟法第158 條之3 、第159 條之1 第2 項分別定有明文。
      又刑事訴訟法第159 條之1 第2 項之規定，係傳聞法則例
      外具有證據能力之規定，其立法理由，乃檢察官代表國家
      偵查犯罪，原則上能遵守法定程序，且被告以外之人如具
      有具結能力，仍應依法具結，以擔保其據實陳述。故該條
      項規定「除顯有不可信之情況外」，應係指被告以外之人
      於偵查中向檢察官所為之陳述，不論是言詞或書面，有未
      遵守法律規定之情形，即檢察官於偵查中所為之證據調查
      ，須係出於違法取供者、或具有具結能力之被告以外之人
      ，未依法命其具結者，或其他顯不可信之情況（此部分應
      由被告主張），始無證據能力（最高法院99年度臺上字第
      7593號判決要旨參照）。查證人吳典其於本案偵查中向檢
      察官所為之證述，業經法定具結程序，有證人結文（本案
      偵卷第67頁）在卷可憑，訊問過程被告均在場親自聽聞及
      對證人所述表示意見，證人證述過程全程錄音，復無證據
      證明有受到任何強暴、脅迫或其他不正方法取供而有顯不
      可信之情，是以，本院考量前開筆錄之作成情況，證人吳
      典其於偵查中所為之證述有證據能力。
五、實體方面
（一）質之證人即被害人蕭敏宏固於警詢證稱：其所有之系爭車
      輛，於97年5 月11日下午3 時30分許，在新北市○○鎮○
      ○路旁遭竊，車內尚有放置衛星導航、現金3 千元一併遭
      竊，並於同日向員警報案等語，又系爭車輛於97年5 月16
      日下午8 時許，在新北市○○市○○街施工處前尋獲後，
      經被害人同意員警採驗查獲後系爭車輛內右前踏墊飲料罐
      吸管上殘留之唾液，核與被告DNA-STR 型別相同，此有內
      政部警政署警政e 網通受理報案e 化平臺系統之報案、尋
      獲資料、臺北縣政府警察局98年9 月25日北縣警鑑字第09
      80144738號鑑驗書、勘查採證同意書、證物清單、查獲車
      輛照片在卷可佐（98偵14755 號卷第6 至7 、9 至16、30
      至35頁），然憑此至多僅能證明系爭車輛遭竊後至查獲前
      ，被告曾經搭乘系爭車輛而遺留前揭飲料罐吸管，尚難遽
      論被告有竊取該車之犯行。蓋因飲料罐係遺留在系爭車輛
      右前座即副駕駛座之腳踏墊上，而非駕駛座之腳踏墊上，
      亦未在系爭車輛之其他車門、方向盤、座椅、車體查有被
      告指紋，或置有被告私人物品，無法補強認定被告確有長
      時間使用系爭車輛之情，更未查獲被告有銷售車內放置之
      衛星導航等贓物，或有其他直接、積極證據以資憑證，尚
      無法單憑系爭車輛採集到含有被告DNA 之飲料罐吸管，即
      推論被告有竊取系爭車輛之犯行。
（二）雖證人吳典其於本案偵查中及本院均證稱：被告會駕駛汽
      車，駕車技術正常等語（98偵14755 號卷59至61頁），證
      人即被告友人潘巧凌、蔡明道、陳勝龍、蔡長杰於另案關
      於車號0052-JN 車輛遭竊案偵查中均證稱：被告向蔡明道
      借過該部車輛使用而駕駛該部車輛，被告亦曾將該部車交
      給陳勝龍使用過等語（板檢97偵28626 號卷第26頁、97他
      3940號卷第23至24、3233、40至41頁），被告於另案關於
      0052-JN 車輛遭竊案偵查中亦供稱：蔡明道借我該部車輛
      時，要我放心的開，因其友人欠債將車交給他使用等語（
      板檢97偵28626 卷第18至19頁），被告復於本案審理提示
      前揭證人供述時坦承因蔡明道持有之該部車輛鑰匙都由被
      告保管，所以將車開走等語（本院卷第159 至160 頁），
      顯見被告於本案偵查中及本院審理之初均供述其不會開車
      ，駕駛技術拙劣一節，並非事實，然憑此亦僅能證明被告
      有駕駛汽車之能力，尚難以推論被告有竊盜系爭車輛之犯
      行。
（三）另被告供稱系爭車輛遭竊當時，其在馬偕醫院擔任清潔工
      作云云，雖據馬偕醫院函稱並未聘僱被告擔任清潔人員一
      情，有該院100 年5 月17日馬院人字第1000002168號函在
      卷可參（本院卷第25頁），而難以信實，但亦無其他積極
      證據證明被告於系爭車輛遭竊當時現身於案發現場或附近
      ，而無法推論被告有竊盜系爭車輛之犯行。
（四）至被告供稱：系爭車輛遭竊之該段期間，有時候會委託友
      人槍枝宏駕車搭載等語，雖被告無法舉出槍枝宏之真實姓
      名年籍供本院傳訊以實其說，但因單憑前揭查獲含有被告
      DNA 之飲料罐吸管，並無法直接證明被告確有竊取系爭車
      輛之犯行。又按認定不利於被告之事實，須依積極證據，
      苟積極證據不足為不利於被告事實之認定時，即應為有利
      於被告之認定，更不必有何有利之證據。且認定犯罪事實
      應依證據，為刑事訴訟法所明定，故被告否認犯罪事實所
      持之辯解，縱屬不能成立，仍非有積極證據足以證明其犯
      罪行為，不能遽為有罪之認定（最高法院30年度上字第81
      6 號、第1831號判例意旨參照）。準此，縱然被告有前後
      供述矛盾、虛偽或無法證明槍枝宏存在之幽靈抗辯等情，
      僅能證明被告有竊取系爭車輛之高度可能性，尚無法令本
      院形成有罪之心證。
（五）此外，被告於他案即車號CO-2278 號車輛遭竊案中，亦為
      警在該部車輛右前腳踏板之飲料瓶口上採集到被告DNA ，
      此有前揭臺北縣政府警察局98年9 月25日北縣警鑑字第09
      80144738號鑑驗書在卷可參，仍然因無其他積極證據補強
      證明，歷經臺灣板橋地方法院以98年度易字第3217號、臺
      灣高等法院以99年度上易字第533 號判決被告無罪確定，
      業經本院調閱前揭案卷查核無訛，並有判決書在卷可按，
      益徵無法逕憑前揭DNA 鑑驗書等資料，即推論被告有竊盜
      系爭車輛之犯行至明。
（五）綜上所述，公訴人提出用以證明被告涉嫌竊取系爭車輛之
      證據資料，經本院證據調查結果，固有高度懷疑，但仍因
      無其他積極證據可資補強證明，無法令本院形成有罪之心
      證，依照前揭之說明，自應為被告無罪之諭知。
六、原審以被告犯竊盜之犯行明確，爰依刑事訴訟法第449 條第
    1 項前段、第3 項、第454 條第2 項，刑法第320 條第1 項
    、第47條第1 項、第41條第1 項前段，刑法施行法第1 條之
    1 等規定，逕以簡易判決判處有期徒刑3 月，並諭知易科罰
    金折算標準等，固非無據，然本院就公訴人所舉相關證據調
    查結果，固有高度懷疑，但仍因無其他積極證據可資補強證
    明，無法令本院就公訴人所指被告涉嫌竊盜系爭車輛之犯行
    形成有罪之心證，本於罪疑惟輕法則，應採為對被告有利之
    認定。而本件係屬刑事訴訟法第451 條之1 第4 項但書第3
    款規定之情形，自應由本院依同法第455 條之1 第3 項規定
    ，準用同法第369 條第1項規定，將原判決撤銷，依同法第
    452 條規定，逕依通常程序為第一審判決，改諭知如主文第
    2 項所示（法院辦理刑事訴訟簡易程序案件應行注意事項第
    14點參照）。
據上論斷，應依刑事訴訟法第455 條之1 第1 項、第3 項、第36
9 條第1 項前段、第452 條、第301 條第1 項，判決如主文。
本案經檢察官薛嘉珩到庭執行職務
中    華    民    國   100    年    7     月    19    日
                  刑事第七庭審判長法  官  杜惠錦
                                  法  官  陳美彤
                                  法  官  黃欣怡
以上正本證明與原本無異。
如不服本判決，應於收受送達後10日內向本院提出上訴書狀，其
未敘述上訴之理由者並得於提起上訴後20日內向本院補提理由書
（均須按他造當事人之人數附繕本）。
                                  書記官  謝文傑
中    華    民    國   100    年    7     月    19    日